【裁判字號】    99,台上,7465
【裁判日期】    991202
【裁判案由】    偽造文書
【裁判全文】
最高法院刑事判決            九十九年度台上字第七四六五號
上  訴  人  台灣高等法院檢察署檢察官  
被      告  張莉珍
上列上訴人因被告偽造文書案件，不服台灣高等法院中華民國九
十八年六月二十五日第二審判決（九十八年度上訴字第二二八八
號，起訴案號：台灣板橋地方法院檢察署九十七年度偵字第二三
九二八號），提起上訴，本院判決如下：
    主  文
原判決關於行使偽造私文書部分撤銷，發回台灣高等法院。
其他上訴駁回。
    理  由
一、撤銷發回（即行使偽造私文書）部分
本件原判決認定被告張莉珍有原判決事實欄所載，與年籍不詳之
成年女子綽號小慧、小Ｐ之人，共同行使偽造私文書之犯行，因
而撤銷第一審對被告所為之科刑判決，依刑法想像競合關係，改
判仍論處被告共同行使偽造私文書，足以生損害於他人之罪刑（
處有期徒刑六月及諭知易科罰金之折算標準與相關沒收之宣告）
，固非無見。
惟查：(一)、科刑判決所認定之事實，與所採之證據不相適合，即
屬證據上理由矛盾，其判決當然違背法令。本件原判決認定「張
莉珍承前單一犯意，自『民國九十六年四月十三日』起至九十七
年七月一日止，與小慧、小Ｐ二人共同於附表一各編號所示時間
，接續前往各特約商店購物，並均推由張莉珍在特約商店消費，
簽帳單偽簽葉凝署押後，將簽帳單交予各特約商店之店員而行
使，致特約商店之店員均陷於錯誤，接續交付食品、服飾、化妝
品等財物予張莉珍，足以生損害於葉凝、美商花旗銀行股份有
限公司台北分公司（下稱花旗銀行）、荷商荷蘭銀行股份有限公
司松山分公司（下稱荷蘭銀行）及附表一所列各特約商店」等語
（見原判決第二頁第六至一三行）。經查系爭花旗銀行信用卡及
荷蘭銀行信用卡分別係於九十六年五月四日及同年七月十一日始
發卡乙節，有財團法人金融聯合徵信中心當事人（葉凝）綜合
信用報告一份在卷可憑，且被告係自「九十六年五月九日」始開
始盜刷上開信用卡，有花旗信用卡月結單－花旗銀行紅利白金卡
帳單明細在卷可憑（見偵查卷第四二頁），原判決認定被告係自
「九十六年四月十三日」起開始盜刷系爭信用卡乙節，顯與卷證
資料不符，亦與原判決附表一（下稱附表一）第一筆所載盜刷信
用卡之起始時間（九十六年五月九日）不符，即有證據上理由矛
盾之違背法令。(二)、數行為於同時同地或密切接近之時地實施，
侵害同一之法益，各行為之獨立性極為薄弱，依一般社會健全觀
念，在時間差距上，難以強行分開，在刑法評價上，以視為數個
舉動之接續實行，合為包括之一行為予以評價，較為合理，則屬
接續犯，而為包括之一罪。本件被告於台灣板橋地方法院（下稱
板橋地院）供稱：「（何時以葉凝名義申辦本案花旗銀行、荷
蘭銀行信用卡？）九十六年四月間申請花旗銀行信用卡，九十六
年七月申請荷蘭銀行信用卡，花旗銀行信用卡，我是在台北縣土
城市的某家麥當勞裡填寫葉凝的身分資料及簽名後，郵寄給花
旗銀行的業務員申辦；荷蘭銀行信用卡，是在板橋市○○路我當
時工作的大樓一樓管理室內填寫葉凝的身分資料及簽名，之後
傳真給荷蘭銀行的業務員申請」等語（見第一審卷第六○頁），
核與上開二銀行信用卡申請書影本記載，分別於九十六年四月十
三日及同年七月四日申辦之事實相符（見偵查卷第一二及四三頁
），堪認被告係於九十六年四月十三日申請花旗銀行信用卡，另
於同年七月四日申請荷蘭銀行信用卡，二者申請時間相隔長達三
個月之久，且地點一在台北縣土城市，另一在板橋市，亦不同，
二者既非於同時、同地或密切接近之時地申辦。是否符合前開接
續犯之要件，得包括的論以一罪，或係基於個別犯意而為之，應
予分論併罰，非無疑義，自有詳加調查審認之必要。又被告自九
十六年五月九日起至九十七年七月一日止，於附表一各編號所示
時間，前往附表一所列各特約商店盜刷前揭信用卡共計六十四次
，因被告刷卡時間、地點不同，受詐騙之特約商店不同，侵害之
法益亦異，能否認為接續之一行為，得包括論以一罪，自有詳加
研求之餘地。詎原審未察，遽以接續犯論擬，尚嫌率斷。(三)、查
被告於案發後就荷蘭銀行之欠款固已全數清償，然就花旗銀行之
欠款，尚有新台幣八萬一千三百六十六元未繳清乙節，有花旗銀
行九十八年四月十五日（九八）政查字第一九九三九號函附卷足
稽（見第一審卷第六五頁），是原判決所載「案發後復已將欠款
全數向銀行清償完畢」等語，即與卷證資料不符。又告訴人於板
橋地院審理時，雖曾具陳報狀，表明告訴人已不再追究等情，惟
於該院判決後，復具狀略稱：被告犯行明確，事後對告訴人無任
何補償，犯罪後態度不佳，毫無悔意，不可原諒等語，聲請檢察
官提起上訴，有該刑事上訴聲請狀在卷可憑（見原審卷第一三至
一四頁），且於原審準備程序中復稱: 「請求判重一點」等語（
見原審卷第三一之一頁反面），足見告訴人並未原諒被告。惟原
判決認被告已取得告訴人諒解，犯後態度良好云云（見原判決第
七頁第三行），顯與卷內資料亦不相符合，以之作為量刑依據，
亦有未當。上訴意旨執以指摘及此，非無理由，應認原判決關於
此部分，有撤銷發回更審之原因。至詐欺取財部分與行使偽造私
文書部分，有審判不可分關係，自應併予發回。
二、駁回上訴（即違法由自動付款設備取得他人之物）部分
按上訴得對於判決一部為之，未聲明為一部者，視為全部上訴，
刑事訴訟法第三百四十八條第一項定有明文。檢察官對原判決不
服，提起上訴，未聲明為一部上訴，依前開規定，應視為全部上
訴。查刑事訴訟法第三百七十六條所列各罪之案件，經第二審判
決者，不得上訴於第三審法院，法有明文。本件被告違法由自動
付款設備取得他人之物罪部分，原審係依刑法第三百三十九條之
二第一項論處罪刑，核屬刑事訴訟法第三百七十六條第一款之案
件。依首開說明，既經第二審判決，自不得上訴於第三審法院，
檢察官竟復提起上訴，顯為法所不許，此部分應予駁回。
據上論結，應依刑事訴訟法第三百九十七條、第四百零一條、第
三百九十五條前段，判決如主文。
中    華    民    國  九十九  年   十二   月    二    日
                      最高法院刑事第九庭
                          審判長法官  花  滿  堂  
                                法官  黃  正  興  
                                法官  洪  昌  宏  
                                法官  王  聰  明  
                                法官  黃  梅  月  
本件正本證明與原本無異
                                      書  記  官  
中    華    民    國  九十九  年   十二   月    六    日
                                                      Q

司法院資訊處製作；財團法人民間司法改革基金會備份。
